【裁判字號】    97,交訴,33
【裁判日期】    970814
【裁判案由】    過失致死等
【裁判全文】
臺灣新竹地方法院刑事判決              97年度交訴字第33號
公  訴  人  臺灣新竹地方法院檢察署檢察官
被      告  丁○○
            丙○○
上列被告等因過失致死等案件，經檢察官提起公訴（97年度偵字
第4220號），本院依簡式審判程序判決如下：
    主  文
丁○○因過失致人於死，處有期徒刑伍月，如易科罰金，以新臺
幣壹仟元折算壹日。緩刑貳年。
丙○○駕駛動力交通工具肇事，致人受傷而逃逸，處有期徒刑陸
月；又因過失致人於死，處有期徒刑陸月。應執行有期徒刑拾月
。緩刑貳年。
    事  實
一、丁○○於民國96年11月15日晚上6時25分許，駕駛車號LM-87
    62號自小客車，沿新竹縣北埔鄉台三線內側車道由南往北方
    向行駛，行經台三線81.3公里處，本應注意行車速度，應依
    速限標誌或標線之規定，及行駛時，應注意車前狀況及兩車
    併行之間隔，並隨時採取必要之安全措施，而依當時天候晴
    、路面乾燥、無缺陷、無障礙物等情形，並無不能注意之情
    事，竟疏未注意，逕以時速50至60公里之速度通過上開路段
    ，適有行人乙○○亦未遵守在劃有分向限制線之路段，不得
    穿越道路之規定，逕由東往西方向穿越上開路段，丁○○因
    不及閃避致其所駕駛之上開自小客車撞擊乙○○左下肢、左
    腸骨，造成乙○○骨折後，再撞到丁○○所駕駛之上開自小
    客車擋風玻璃，致第1頸椎脫臼，並彈至外側車道而倒地，
    丁○○於肇事後，在有偵查權限之機關或公務員尚未發覺其
    車禍肇事前，即撥打110電話報警，並向前往處理車禍事宜
    之新竹縣警察局竹東分局警員賴世虎表明為肇事者，自首而
    接受裁判。乙○○倒地後，適丙○○駕駛車號W3-8036號自
    小客車，沿新竹縣北埔鄉台三線外側車道由南往北方向行駛
    ，行經該路段，應注意行車速度，應依速限標誌或標線之規
    定，及行駛時，應注意車前狀況及兩車併行之間隔，並隨時
    採取必要之安全措施，而依當時天候晴、路面乾燥、無缺陷
    、無障礙物等情形，並無不能注意之情事，竟疏未注意行人
    乙○○已倒臥路旁，猶以時速50至60公里之速度通過上開路
    段，致其所駕駛之車號W3-8036號自小客車再次撞擊乙○○
    ，致乙○○受有臉部撕裂傷、第2及第6胸椎骨折和血胸之傷
    害，丙○○明知其駕駛車輛肇事致人受傷後，應即採取救護
    或其他必要措施，不得駛離，竟未下車為任何必要之救護、
    報警措施，即逕自駕車逃逸，嗣經丁○○委請目擊車禍發生
    經過之機車騎士徐志綱自後追趕至新竹縣竹東鎮大鄉里老爺
    山莊附近，記下丙○○所駕駛之自小客車車牌號碼後，報警
    始循線查獲。乙○○雖經送往竹東榮民醫院急救，仍因多發
    性鈍性傷造成第1頸椎脫臼，第2及第6胸椎骨折和兩側血胸
    致神經出血性休克而於到院前即無呼吸心跳不治死亡。
二、案經臺灣新竹地方法院檢察署檢察官相驗後自動檢舉偵查起
    訴。
    理  由
一、本件被告丁○○所犯過失致人於死罪，被告丙○○所犯駕駛
    動力交通工具肇事，致人受傷而逃逸罪及過失致人於死罪，
    均非死刑、無期徒刑、最輕本刑為三年以上有期徒刑之罪，
    或非高等法院管轄第一審之案件，被告等2人於本院準備程
    序進行中，就被訴事實為有罪之陳述，經本院合議庭認合於
    新修正刑事訴訟法第273條之1之規定，裁定進行簡式審判程
    序，均合先敘明。
二、上揭犯罪事實，業據被告丁○○、丙○○等於警、偵訊中及
    本院行準備程序、簡式審判程序時均坦承不諱（見相驗卷第
    7至10、14、15、38、39頁反面，本院卷第12、28頁），核
    與證人即目擊車禍發生經過並追趕紀錄被告丙○○車牌號碼
    之機車騎士徐志綱、證人即被害人之子甲○○於警、偵訊時
    證述情節大致相符（見相驗卷第16至21、40、57頁），並有
    道路交通事故調查報告表（一）、（二）、現場圖、新竹縣
    政府警察局96年12月17日竹縣警鑑字第0963013101號函暨其
    所附現場勘查報告各1份及現場照片18幀等在卷可稽（見相
    驗卷第4至6、29至36、62至99頁）。又本件經送鑑定之結果
    認「第1段：被害人在劃有分向限制線路段穿越道路未注意
    左右來車為肇事主因，被告丁○○駕駛自小客車超速行駛未
    充分注意車前狀況撞擊穿越道路之行人為肇事次因。第2段
    ：被告丙○○駕駛自小客車未充分注意車前狀況撞擊已肇事
    倒地之行人為肇事原因，且肇事致人受傷或死亡而駛離現場
    有違規定。」等情，亦有台灣省竹苗區車輛行車事故鑑定委
    員會97年3月3日竹苗鑑970052字第0975300696號函暨其所附
    鑑定意見書1份存卷可查（見相驗卷第112至117頁）。
三、按行車速度，應依速限標誌或標線之規定，及汽車駕駛人行
    駛時，應注意車前狀況及兩車併行之間隔，並隨時採取必要
    之安全措施，道路交通安全規則第93條第1項、第94條第3項
    分別定有明文，而被告等2人為領有駕駛執照之人，駕駛自
    小客車理應注意前揭規定；況肇事當時天候晴、路面乾燥、
    無缺陷、無障礙物等情，亦有道路交通事故調查報告表（一
    ）1紙附卷可稽（見相驗卷第5頁），依照當時之情形，被告
    等2人並無不能注意之情事，而疏未注意遵守上開交通安全
    規則之規定，則其對於本件車禍肇事顯有過失責任至明。
四、被害人乙○○確因本件車禍致受多發性鈍性傷造成第1頸椎
    脫臼，第2及第6胸椎骨折之傷害，經送醫急救後仍因兩側血
    胸致神經出血性休克而於到院前即無呼吸心跳不治死亡一節
    ，有竹東榮民醫院診斷證明書，並經臺灣新竹地方法院檢察
    署檢察官督同法醫師相驗屬實，製有勘驗筆錄、相驗屍體證
    明書、法醫檢驗報告書各1份及相驗照片25幀等存卷可查（
    見相驗卷第23、37、42、45至53、120至134、136頁），法
    務部法醫研究所就被害人死亡經過研判所為之鑑定亦認「第
    1輛車（指被告丁○○所駕駛之車號LM-8762號自小客車）撞
    及死者左下肢和左腸骨，造成骨折再撞到擋風玻璃致第1頸
    椎脫臼，而第2輛車（指被告丙○○駕駛之車號W3-8036號自
    小客車）撞到死者造成臉部撕裂傷和第2及第6胸椎骨折和血
    胸，綜合看來兩車的傷勢均可造成死亡。」等情，有該所（
    96）醫鑑字第0961101826號鑑定報告書1份在卷為憑（見相
    驗卷第104至110頁），是被告等2人之過失行為與被害人乙○○之死亡結果間，有相當因果關係，應堪認定。綜上所述
    ，本件事證明確，被告丁○○過失致死犯行，被告丙○○駕
    駛動力交通工具肇事，致人受傷而逃逸及過失致死犯行，均
    堪以認定，應予依法論科。
五、核被告丁○○所為，係犯刑法第276條第1項之過失致死罪；
    被告丙○○所為，係犯刑法第185條之4之駕駛動力交通工具
    肇事，致人受傷而逃逸罪及同法第276條第1項之過失致死罪
    。被告丙○○所犯上開2罪，犯意各別，行為不同，應予分
    論併罰。又被告丁○○於肇事後撥打110電話報警，於警員
    到場未發覺犯人前主動表明為肇事者並接受裁判，業據被告
    丁○○供承在卷（見相驗卷第9頁，本院卷第26頁），並經
    證人徐志綱證述屬實（見相驗卷第17頁），其對於未發覺之
    罪自首而受裁判，依刑法第62條前段之規定減輕其刑。爰審
    酌被告丁○○、丙○○駕駛自小客車未注意遵守速限之規定
    而超速行駛，因而肇致本件車禍，造成被害人死亡，對其家
    屬造成無可彌補之創傷，被告丙○○於肇事後因害怕而未下
    車察看，並給予被害人即時之救護，竟逕自駕車逃離現場，
    幸因路人追趕紀錄被告丙○○所駕車輛之車牌號碼，始循線
    查獲，甚值非難，惟念及其等2人犯後均能坦認犯行，態度
    良好，被害人未依規定擅自穿越劃有分向限制線路段亦同有
    過失，及已與被害人家屬達成民事和解，有新竹縣北埔鄉調
    解委員會96年度民調字第25號調解書1份可按（見相驗卷第
    第60、61頁），並經本院調取96年度核字第1461號民事卷宗
    查證屬實等一切情狀，分別量處如主文所示之刑，被告丁○○部分，並諭知易科罰金之折算標準，被告丙○○則定其應
    執行之刑。末查被告等2人素行良好，前均未曾因故意犯罪
    受有期徒刑以上刑之宣告，此有臺灣高等法院被告前案紀錄
    表各1份在卷可稽，其等因一時失慮，致罹刑典，事後已坦
    承犯行，深具悔意，經此刑之宣告後，應知警惕而無再犯之
    虞，尚無予剝奪人身自由之必要，本院因認暫不執行其刑為
    當，爰各併予以宣告緩刑2年，以啟自新。
據上論斷，應依刑事訴訟法第273條之1第1項、第299條第1項前
段，刑法第185條之4、第276條第1項、第62條前段、第41條第1
項前段、第51條第5款、第74條第1項第1款，刑法施行法第1條之
1第1項、第2項前段，判決如主文。
本案經檢察官葉乃瑋到庭執行職務。
中    華    民    國    97    年    8     月    14    日
                  交通法庭    法  官  蔡欣怡
以上正本證明與原本無異。
如不服本判決應於收受本判決後10日內向本院提出上訴書狀，上
訴書狀應敘述具體理由。上訴書狀未敘述上訴理由者，應於上訴
期間屆滿後20日內補提理由書狀於本院 (均須按他造當事人之人
數附繕本 )「切勿逕送上級法院」。
中    華    民    國    97    年    8     月    14    日
                              書記官  劉怡芳
附錄本案論罪科刑法條全文：
刑法第185條之4
駕駛動力交通工具肇事，致人死傷而逃逸者，處六月以上五年以
下有期徒刑。
刑法第276條第1項
因過失致人於死者，處二年以下有期徒刑、拘役或二千元以下罰
金。


司法院資訊處製作；財團法人民間司法改革基金會備份。
